臺灣板橋地方法院民事判決　　　　　　　 96年度訴字第594號
原　　　告　甲○○
訴訟代理人　林明正　律師
複 代理 人　許中銘　律師
　　　　　　朱容辰　律師
　　　　　　周志吉　律師
被　　　告　乙○○
上列當事人間請求侵權行為損害賠償事件，經本院於民國96年7
月25日言詞辯論終結，判決如下：
    主  文
被告應給付原告新臺幣玖拾萬伍仟元，及自民國九十五年十二月
六日起至清償日止，按週年利率百分之五計算之利息。
訴訟費用由被告負擔。
本判決第一項於原告以新台幣拾萬貳仟元供擔保後，得假執行
。但被告如以新臺幣玖拾萬伍仟元為原告預供擔保，或將請求之
標的物提存，得免為假執行。
    事實及理由
壹、程序部分：
一、按訴狀送達後，原告不得將原訴變更或追加他訴。但擴張或
    減縮應受判決事項之聲明者，不在此限，民事訴訟法第255
    條第1 項第3 款定有明文。本件原告原聲明請求新臺幣 (下
    同)1,145,000元，嗣減縮為905,000 元，為減縮訴之聲明，
    應予准許。
貳、實體部分：
一、本件原告主張：
  (一)被告以詐術使原告陷於錯誤而為財物之交付，其故意不法侵
    害原告之財產權，致原告受有1,465,000 元之損害，應與其
    他共同行為人負連帶損害賠償責任：
    1.「因故意或過失，不法侵害他人之權利者，負損害賠償責
      任。」、「數人共同不法侵害他人之權利者，連帶負損害
      賠償責任。」民法第184 條第1 項前段、第185 條第1 項
      分別定有明文。而「被上訴人如實施詐欺屬實，上訴人依
      民法第九十二條第一項規定，固得撤銷其因被詐欺所為之
      意思表示，使買賣契約自始歸於消滅，而請求被上訴人返
      還不當得利，然此項詐欺行為，倘同時構成侵權行為，上
      訴人非不得依侵權行為之法律關係行使損害賠償請求權。
      」最高法院77年度台上字第467 號判決意旨參照。
    2.被告與其他共同行為人陳崇帝、楊翌民、盧思穎共四人，
      明知不能獲得Teddy Bear Education公司 (下稱TBE 公司
      ）之支援，竟以在台代理商自居，向原告施詐，致原告誤
      認為將加盟美國知名公司而陷於錯誤，詐取原告所交付之
      財物，業經本院95年度易字第1696號判決在案。
    3.原告主張被告與其他共同行為人陳崇帝、楊翌民、盧思穎
      共同施以詐術使其陷於錯誤，並詐取原告交付635,000 元
      之事實，有陳崇帝、楊翌民、盧思穎立據承認 (見原證1
      、2)，堪信為真。而原告誤信被告收取前開款項後，將依
      約提供TBE 公司之英語教學資源，已花費830,000 元進行
      店面裝潢及購置教學器材 (見原證3)，詎被告並未提供，
      致原告不能營業而受有上開裝潢費用之損害。被告故意以
      不法之詐欺行為侵害原告之財產權，依首揭最高法院判決
      意旨，被告應就原告因此所受之損害共計1,465,000 元，
      與其他共同行為人負連帶損害賠償責任。
  (二)原告所受1,465,000 元之財產上損害，因連帶債務人楊翌民
    、盧思穎、陳崇帝已清償560,000 元，於此範圍內，被告雖
    同免其責，仍應就其他未清償之905,000 元，負連帶賠償責
    ：
    1.「連帶債務人之債權人，得對於債務人中之一人或數人，
      或其全體，同時或先後請求全部或一部之給付。連帶債務
      未全部履行前，全體債務人仍負連帶責任。」民法第273
      條定有明文。
    2.被告依法應就原告因侵權行為所受1,465,000 元之財產上
      損害，與其他共同行為人負連帶損害賠償責任，已如前述
      。而楊翌民已於95年10月19日給付原告300,000 元、盧思
      穎已於95年10月19日給付原告20,000元、陳崇帝已於96年
      1 月30日給付原告180,000 元、於同年2 月1 日給付60,0
      00萬元，上開3 人合計已清償原告560,000 元，被告於此
      範圍內亦同免其責，但被告仍應就其他未清償之905,000
      元，負連帶賠償責任。
  (三)綜上，被告故意以詐欺之不法行為，侵害原告之財產權，應
    與其他共同行為人負連帶損害賠償責任。原告所受1,465,00
    0 元之損害，扣除已受清償之560,000 元，尚餘905,000 元
    ，請求被告連帶負清償之責，於法有據。
  等語。為此，聲明求為判決如主文第一項所示。
二、被告抗辯稱：
  (一)被告願依公司股東擁有之股份比例賠償，被告有30% 股份，
    原告請求被告賠償70% 至80% ，並不合理，甲○○在電話中
    亦稱300,000 元可以和解，被告願以300,000 元和解。
  (二)被告對原告請求賠償貨款635,000 元部分不爭執，其餘830,
    000 元裝璜費，被告有爭執，當初兩造所簽合約，並非約定
    全部的東西都是要泰迪熊的東西，由我們去採購，提供給原
    告，這是一個泰迪熊的連索店，我們在合約中，並沒有提到
    裏面的東西是百分之一百是泰迪熊的產品。且簽約時，有談
    到裝潢的事，因為原告自己說有認識人在作裝潢，他說要比
    價，有會議記錄可證，被告找的設計師報價是1 百多萬元，
    但沒有強迫原告一定要由被告裝潢，原告可以自己找人作。
  (三)原證3 所述不對，原告並未向被告購教學器材，報價單編號
    1 、2 、11、12、13、14、15 、16 、17、18、19、21、22
    、33、41、56部分，為店面基本設備，並不是裝潢，不應由
    被告負擔，如編號42，係被告要求原告作的，此部分才算是
    加盟後營業用。
  (四)95年5 月後，原告就可以自行使用店面，退換貨備忘錄亦約
    定原告可以退還，但原告並未將貨退還被告，而請求被告全
    賠償，亦不合理。
  等語，並聲明求為判決駁回原告之訴及假執行之聲請，如受不
  利判決，願供擔保請准宣告免為假執行。
三、本院查：
  (一)原告主張被告與其他共同行為人陳崇帝、楊翌民、盧思穎共
    四人，明知不能獲得Teddy Bear Education公司 (下稱TBE
    公司)之 支援，竟於民國（下同）94年9 月間，以在台代理
    商自居，向原告施詐，致原告誤認為將加盟美國知名公司而
    陷於錯誤，詐取原告所交付之財物之事實，刑事部分業經本
    院於96年1 月23日以95年度易字第1696號判處被告罪刑在案
    ，並經台灣高等法院於96年7 月4 日以96上易字第710 號駁
    回上訴確定，有判決二份在卷可稽，且為被告所不爭執，原
    告此部分主張之事實，堪信為真實。
  (二)按因故意或過失，不法侵害他人之權利者，負損害賠償責任
    。數人共同不法侵害他人之權利者，連帶負損害賠償責任。
    負損害賠償責任者，除法律另有規定或契約另有約定外，應
    回復他方損害發生前之原狀，民法第184 條第1 項前段、第
    185 條第1 項、第213 條分別定有明文。次按不能回復原狀
    或回復顯有重大困難者，應以金錢賠償其損害，為民法第21
    5 條所明定，再審原告砍伐毀棄再審被告種植之桃樹及樹薯
    ，縱能以移植同年生、同品種、同數量之桃樹及樹薯方法賠
    償損害，亦難期與原桃樹、樹薯完全相同，則其回復原狀即
    顯有重大困難之情形，再審被告依前開法條規定，自得請求
    以金錢賠償其損害，最高法院67年度臺再字第176 號判例意
    旨亦有明示。被告夥同訴外人楊翌民、盧思穎、陳崇帝，以
    欺罔之手段實行詐術，使原告陷於錯誤而為財產之給付，並
    因此受有財產損害之事實，已如前述，原告主張被告應負連
    帶損害賠償之責，自屬有據。
  (三)茲就原告請求賠償之項目及數額分述如下：
    1.原告交付635,000 元部分：
      原告主張被告與其他共同行為人陳崇帝、楊翌民、盧思同
      施以詐術使其陷於錯誤，並詐取原告交付635,000 元之事
      實，已據其提出陳崇帝、楊翌民、盧思穎立據承認之和解
      書二份為證（見原證1 、原證2)，且為被告所不爭執，原
      告此部分之請求，亦屬有據。
    2.原告支出裝潢費用830,000 元部分：
      (1)原告主張其誤信被告收取前開款項後，將依約提供TBE
        公司之英語教學資源，已花費830,000 元進行店面裝潢
        及購置教學器材之事實，亦據其提出報價單、支票影本
        、支票存根、銀行存款往來明細表暨對帳單等為證 (見
        原證3 、原證6)。
      (2)被告雖抗辯稱：原證3 所示報價單編號1 、2 、11、12
        、13、14、15、16、17、18、19、21 、22 、33、41、
        56部分，為店面基本設備，並非裝潢費用，不應由被告
        負擔等語。惟被告應負損害賠償責任者，其賠償之範圍
        應回復至原告損害發生前之原狀，有如前述。原告因受
        被告施詐而簽立系爭加盟契約，為經營加盟事業而裝潢
        店面，上開裝潢所需費用係因加盟被告所營事業而生，
        為經營加盟事業所必要，因被告無法獲得TBE 公司之美
        語教學支援及專屬商品販售，致原告為免侵害他人商標
        權而拆除裝潢，結束營業。倘原告未曾加盟被告事業，
        當無支出上開裝潢費用之可能，故此部分之損害，與被
        告之侵權行為間，有相當因果關係，應屬損害賠償之範
        圍。而原告僱工裝潢，回復原狀事所不能，應由被告以
        金錢賠償原告之損害，以代回復原狀，被告此部分之抗
        辯，委無足取。
      (3)被告並抗辯：應依公司股東擁有之股份比例賠償云云，
        惟按連帶債務人之債權人，得對於債務人中之一人或數
        人，或其全體，同時或先後請求全部或一部之給付。連
        帶債務未全部履行前，全體債務人仍負連帶責任，民法
        第273 條定有明文，被告此部分抗辯，亦無可採。
      (4)至於原告有無將貨退還被告，對於原告依侵權行為請求
        損害賠償之權利，並無影響。
      綜上，原告此部分之請求，洵屬有據。
    綜上所述，原告得請求被告連帶賠償之金額為1,465,000元
    （635,000元+830,000 元＝1,465,000元）。
  (四)被告應就原告因侵權行為所受1,465,000 元之財產上損害，
    與其他共同行為人負連帶損害賠償責任，已如前述。而楊翌
    民已於95年10月19日給付原告300,000 元、盧思穎已於95年
    10月19日給付原告20,000元、陳崇帝已於96年1 月30日給付
    原告180,000 元、於同年2 月1 日給付60,000萬元，上開三
    人合計已清償原告560,000 元，被告於此範圍內亦同免其責
    ，但被告仍應就其他未清償之905,000 元，負連帶賠償責任
    。
  (五)從而，原告請求被告給付905,000 元，及自起訴狀繕本送達
    翌日即95年12月6 日起至清償日止，按週年利率5%計算之利
    息，為有理由，應予准許。
  (六)兩造陳明願供擔保，聲請宣告假執行或免為假執行，均核無
    不合，爰酌定相當擔保金額分別准許之。
  (七)本件事證已臻明確，兩造其餘攻擊防禦方法及所提之證據，
    經審酌後認於本判決結果不生影響，爰不一一論述，附此敘
    明。
、結論：本件原告之訴，為有理由，依民事訴訟法第78條、第
390 條第2 項、第392 條第2 項，判決如主文。
中　　華　　民　　國　　96　　年　　8　　月　　8  　　日
                  民事第一庭    法　官　李世貴
以上正本係照原本作成。
如對本判決上訴，須於判決送達後20日內，向本院提出上訴狀，
上訴臺灣高等法院（應按他造人數提出繕本）。
中　　華　　民　　國　　96　　年　　8 　　月　　9 　　日
    　　　　　　　　　　　　　　書記官  蘇哲男
